---
title: "Efektivita marketingových akcí"
author: "Bc. Petr Boháč"
date: "2025-03-02"
output: html_document
---

```{r setup, include=FALSE}
knitr::opts_chunk$set(echo = TRUE)
```

## Abstrakt
Tato semestrální práce si klade za cíl úspěšně vypracovat dataminingový projekt na téma **efektivita marketingových akcí**. Projekt je zaměřen na analýzu historických dat z marketingových kampaní a jejich vyhodnocení. Cílem projektu je zjistit, jak různé typy produktů reagují na marketing, jaký vliv má výše investice do marketingu na úspěšnost kampaně a zda je možné predikovat úspěšnost kampaně na základě historických dat. Projekt bude realizován v programovacím jazyce R a výsledky budou prezentovány v podobě R Markdown dokumentu. Struktura práce se drží jednotnou DM metodologií CRSIP-DM používanou při řešení data miningových projektů.

## I. Business Understanding
Základem každého úspěšného dataminingového projektu je pochopení jeho pointy, respektive proč se do projektu pouštím a co od něj očekávám.

Náš pomyslný zákazník je marketingová agentura, která se pravděpodobně zabývá marketingovými kampaněmi pro širokou škálu produktů. Po několika
úspěšných kampaních se rozhodla, že by bylo dobré analyzovat data z těchto kampaní, což by mohlo přinést nové poznatky, které by potenciálně mohly celý proces zefektivnit. Pro zákazníka jsou nejzajímavější následující informace:

- jak různé typy produktů reagují na marketing
- jak velký vliv má výše investice do marketingu na úspěšnost kampaně
- možná predikce úspěšnosti kampaně na základě historických dat

### Definice úspešnosti

V této fázi je také dobré si ujasnit, co je vlastně úspěšnost tohoto projektu z technické data miningové stránky. Hlavím cílem projeku je jednoznačně dozvědět se z historických data něco nového, o čem jsme doposud nevěděli, ale bez stanovení nějakého cíle se těžko určuje úspěšnost.

Jelikož agentura dělá marketing k různým typům produktů, bylo by dobré si udělat představu o tom, které kategorie reagují na marketing dobře a které ne, což by mohlo vést k vyřazení produktů, které jednoduše zákazníky tak nepřitahují. Tudíž nějaký způsob **seřazení produktů podle úspěšnosti kampaně** by byl ideální.

Další důležitou metrikou je výše investice do marketingu. Zde bychom se měli zaměřit na to, jaký vliv má výše investice na úspěšnost kampaně. Je jasné, že čím více peněz do marketingu investujeme, tím větší úspěch můžeme očekávat. **Ale jak moc?** A je to lineární závislost? Nebo je to spíše exponenciální? Nebo je to od určité částky kontraproduktivní? To jsou otázky, které bychom si měli položit a pokusit se na ně v rámci tohoto projektu najít odpovědi.

Zlatým grálem celého projektu je predikce úspěšnosti kampaně na základě historických dat. Zde bychom se měli zaměřit na to, jaké faktory ovlivňují úspěšnost kampaně a jak je možné tyto faktory využít k predikci úspěšnosti kampaně. Úspěšným výstupem by tedy mohl být nějaký **regresní model**, který by měl být schopen predikovat úspěšnost kampaně na základě historických dat. Tento model by mohl být použit k tomu, abychom byli schopni předpovědět úspěšnost kampaně ještě před jejím spuštěním, což by mohlo vést k úspoře peněz a času.

### Projektový plán

Kvalitně dopředu naplánovaný projekt je základním kamenem úspěšného projektu. V rámci technického plánu bychom měli mít jasno v tom, jaké kroky nás čekají a jakým způsobem budeme projekt realizovat. Co se týče výběru programovacího jazyka pro proces analýzy, nabízí se dva jasní kandidáti - Python a R. Oba jazyky jsou extensivně používané v oblasti datové analytiky a oba mají své výhody a nevýhody. Python je jazyk, který je velmi populární a má širokou škálu knihoven, které nám mohou pomoci při realizaci projektu. Na druhou stranu R je jazyk, který je více zaměřen na statistiku a analýzu dat. Jeho specializace nabízí uživatelům intuitivnější přístup k řešení úloh statistické analýzy, což by mohlo být pro náš projekt výhodou.

Programovací jazyk pro tento projekt byl hned ze začátku zvolen zadavatelem projektu, panem doktorem Lamrem, a to **R**. Jak již bylo zmíněno výše, R je specificky zaměřen na tento typ projektů, což by mělo usnadnit a urychlit celý proces. 

Co se týče formy výstupu, nabízí se několik možností podle toho, komu budou výsledky projektu předkládány. V případě, že by se měl výsledek projektu prezentovat v místnosti plné technologicky nedotčených lidí (primárně management), bylo by dobré mít výstup v podobě prezentace, která by byla zaměřena na business a na to, co projekt přinesl. Ovšem vzhledem k tomu, že výsledky budou prezentovány před skupinou lidí, kteří se v oblasti datové analytiky pohybují, byl zvolen formát **R Markdown**, který je dobrým kompromisem mezi prezentací a technickým reportem. Tento formát umožňuje kombinovat text, kód a grafy do jednoho dokumentu, což je ideální pro prezentaci výsledků projektu.

## II. Data Understanding
Data mining jako proces je postavený na předpokladu, že máme k dispozici dostatečné množství dat - obecně platí že čím více, tím lépe. S rostoucím množstvím dat je obtížnější si udělat představu o tom, co vlastně data obsahují a jaké informace nám mohou poskytnout. Proto je důležité si data nejprve důkladně prozkoumat a zjistit, s čím vlastně pracujeme.

Pro účely tohoto projektu nám byl poskytnut dataset, který obsahuje historická data z marketingových kampaní. Tento dataset nám obecně říká, na jaké typy produktů byly kampaně zaměřeny, kolik peněz bylo do jednotlivých produktů investováno a jak se kampaně promítly do zisků.

Dataset nám byl poskytnut ve formátu **CSV** (z angl. "Comma-Separated Values"), což je standardní formát pro ukládání dat v tabulkové podobě. Tento formát je velmi populární a je podporován většinou programovacích jazyků, což usnadňuje práci s daty. <u>Hodnoty jsou odděleny čárkami, desetinná místa jsou oddělena tečkami a celý soubor je očistěn od nadbytečných whitespace znaků</u> - prakticky perfekně zformátované data.

Ke čtení dat z CSV souboru máme ve standardní knihovně R (dále jen *stdlib*) k dispozici několik funkcí, které nám umožňují načíst data do paměti a začít s nimi pracovat. Hlavní funkcí, která provádí vlastní parsování je funkce `read.table()`, která slouží pro čtení obecných *tabular* dat. Ostatní níže uvedené funkce jsou pouze šikovné wrapper funkce.

- **`read.csv()`**
  - data oddělena čárkami
  - desetinná místa oddělena tečkami
- `read.csv2()`
  - data oddělena středníky
  - desetinná místa oddělena čárkami
- `read.delim()`
  - data oddělena tabulátory (``\t``)
  - desetinná místa oddělena tečkami 
- `read.delim2()`
  - data oddělena tabulátory
  - desetinná místa oddělena čárkami

```{r}
# Načtení dat z CSV souboru do proměnné df
df <- read.csv("data/GOODS1n.csv")
```

V dalším kroku by bylo dobré si udělat high-level overview našich dat, která jsme načetli do proměnné `df`. Pro tento účel nám poslouží funkce `str()`, která je pro náš účel naprosto ideální. Zavoláním této jedné funkce získáme základní informace o struktuře dat, jako jsou názvy sloupců, datové typy a počet řádků. 

```{r}
# Základní informace o struktuře dat
str(df)

# Všechny možné kategorie produktů
unique(df$Class)
```

Jak z výstupu vidíme, načtený dataframe má rozměry 200 x 5, což znamená, že obsahuje **200 řádků**, ve kterých jsou data rozdělena do 5 sloupců. Sloupce, respektive proměnné, které máme k dispozici, jsou tedy následující:

- `Class`
  - Kategorie produktu (`Confection`, `Drink`, `Luxury`, `Meat`)
- `Cost`
  - Cena produktu
- `Promotion`
  - Výše investice do marketingu pro daný produkt
- `Before`
  - Zisk **před** marketingovou kampaní
- `After`
  - Zisk **po** marketingové kampani

Na první pohled se zdá, že data jsou v pořádku a že neobsahují žádné chybějící hodnoty. Nicméně je dobré si udělat základní statistiku pro jednotlivé sloupce, abychom měli jistotu, že data jsou v pořádku a že neobsahují žádné extrémní hodnoty, které by mohly ovlivnit výsledky analýzy. Pro tento účel nám poslouží funkce `summary()` (informační hodnotou velice podobná `Data Audit` uzlu v SPSS Modeleru), která nám poskytne základní deskriptivní statistické informace o jednotlivých sloupcích, jako jsou průměr, medián, minimum a maximum.
```{r}
# Základní statistika pro jednotlivé sloupce
summary(df)
```
```{r, figures-side, fig.show="hold", out.width="50%"}
boxplot(df$Before)
boxplot(df$After)
```

missing values checks
korelacni matice by mohla bejt useful
distribution + outlier checks

### Vyrovnanost dat

checkout class balancedness

## III. Data Preparation
## IV. Modeling
## V. Evaluation
## VI. Deployment
